臺灣高等法院高雄分院刑事判決　　九十年度上更(一)字第二三七號
　　上　訴　人
　　即　被　告　甲○○
右上訴人因違反藥事法案件，不服臺灣高雄地方法院八十八年度訴字第一二０號中華
民國八十八年二月十一日第一審判決（起訴案號：臺灣屏東地方法院檢察署八十七年
度偵字第一二０號），提起上訴，判決後，經最高法院發回更審，本院判決如左：
      主  文
原判決撤銷。
鄭金柱連續輸入禁藥，處有期徒刑參月，附表所示之物均沒收。
      事  實
一、鄭金柱係於高雄縣鳳山市工協新村菜市場設攤販賣服飾、藥品為業，明知大陸藥
    品除自用外，未經主管機關核准，不得擅自輸入。詎竟意圖營利並基於概括之犯
    意，自民國（下同）七十四年六月二十三日起迄於八十三年十二月二十三日止，
    連續三十七次以跑單幫方式，至香港購買如附表編號一至十四及十六至三十九所
    列種類之大陸藥品，非法輸入上開禁藥，於非法輸入該禁藥後，即公然陳列在其
    上開市場攤位，以高於成本新台幣（下同）十元左右之利潤價格，連續販賣予不
    特定之人牟利。其間並承繼前揭販賣禁藥之同一概括犯意，於八十五年四月間（
    公訴人誤載為一月間），在上開市場內，向不詳姓名之外省人士，以每張五元之
    價格購入附表編號十五之大陸藥品「跌打風濕膏」，再以每張八元之價格販賣予
    不特定人營利。嗣於八十五年七月二十九日十六時許，經警持搜索票至其高雄縣
    大寮鄉○○○路四○二巷十二號住處，當場查獲鄭金柱所有供販賣所用如附表所
    示之大陸藥品，並在其小貨車內查獲大陸酒一批（販賣大陸酒部分，另經判處有
    期徒刑五月確定）。
二、案經保安警察第三總隊第三大隊報告臺灣屏東地方法院檢察署檢察官呈請臺灣高
    等法院高雄分院檢察署檢察長移轉臺灣高雄地方法院檢察署檢察官偵查起訴。
      理  由
一、訊據上訴人即被告（下稱被告）鄭金柱於本院審理時，對右揭自七十四年六月二
    十三日起迄於八十三年十二月二十三日止，連續三十七次以跑單幫方式，至香港
    購買如附表編號一至十四及十六至三十九所列種類之大陸藥品，及於八十五年四
    月間，在鳳山市工協新村菜市場內，向三名不詳姓名之外省人士，以每張五元之
    價格購入附表編號十五之大陸藥品「跌打風濕膏」之事實，固供認不諱，惟矢口
    否認有何販賣之犯行，辯稱：不是要賣的，都放在鐵櫃裡面，是自己用或送給朋
    友，那是客戶叫伊幫渠等買的云云。
二、經查：
  (一)被告確有自七十四年六月二十三日起迄於八十三年十二月二十三止出入國境之事
    實，業據於本院審理時自承在卷，復有其提出之入出國日期證明書一紙附卷可憑
    （見本院卷第八十三頁、九十三頁），核與本院依職權向內政部警政署入出境管
    理局函查之情形相符，有該局九十年十一月二十二日（九十）境信昌字第六九九
    三二號函所檢送之出入境記錄可憑。雖其前此於警訊中供稱：係於八十五年四月
    間所購入；於檢察官偵查中供稱：除編號十五之藥品外，其餘均係七十八年左右
    自香港購回云云，惟上開自白先後不一，且與前揭入出境資料不符，佐以上開入
    出境資料，就被告輸入禁藥之時間，應以被告在本院審理時之自白為可信。
  (二)被告於警訊供稱：「這些酒及大陸藥分別以一百二十元至二百元及三至三十元不
    等所購入，再以每瓶或每樣十元左右的利潤賣出，賺取差額」、「我是至市場設
    攤時，擺上幾瓶酒及幾種藥，待有客人詢問時，才詳細談論品名及價錢」等語（
    見八十五年度偵字第五二八六號偵查卷內所附警卷第五頁背面及第六頁）。於檢
    察官偵查中供稱：「大陸藥品口服部份是到香港玩買回來的，貼的外敷藥是今年
    （指八十五年）四月間三位不知名的外省返鄉探親人士陸續到鳳山工協新村我擺
    的攤位賣給我的」、「貼的外敷藥一張五元買進，一張賣八元」等語（八十五年
    度偵字第五一一二七號卷第四頁背面），復有扣案如附表所示之藥品扣案可資佐
    證。參酌扣案之藥品中，編號九之寶珍膏、編號三十之烏雞白鳳丸、編號三十三
    之至寶三鞭丸、編號三十五之桂林西瓜霜、三十六號之天王麝香止痛膏，數量為
    一百餘粒至至六百九十九包不等，顯非少數，是倘被告係為自用或送人，何以於
    香港購買帶回台灣後，未立即送人或自用，而仍陸續自香港購買，並於多年後仍
    為警查扣如此多之數量？再衡之被告自承係以跑單幫為業，並於市場設攤販賣衣
    服、化妝品，無非均係因國外之貨源便宜，故自國外買入貨品後，再於國內販售
    以賺取差價，是被告前往香港購買衣服、化妝品及大陸藥品，帶入台灣後於市場
    販售，亦與其所自承之跑單幫賺取差價之職業相合，從而被告事後翻異前供，應
    係避重就輕之詞，無可採信。
  (三)扣案附表編號一至十四及十六至三十九藥品，係被告以跑單幫之方式自香港帶回
    ；附表編號十五之「跌打風濕膏」，係被告在其攤位向三名不詳姓名之外省籍人
    士購入之大藥品之事實，亦經其自承在卷，且經勘驗結果，該藥品或其包裝盒上
    均印有「北京同仁堂」、「中國天津中藥製藥廠」、「武漢製藥廠」、「中國黑
    龍江省王常製藥廠」、中國福建、福州梅峰製藥廠」等簡體文字，有勘驗照片及
    勘驗筆錄可憑，足見該物品係未經核准輸入之藥品，係為禁藥無誤，綜上所述，
    被告前開所辯係卸責之詞，不足採信，被告右揭犯行已堪認定。
二、按藥物藥商管理法，於八十二年二月五日經修正為藥事法，原藥物藥商管理法第
    七十二條第一項規定「製造或輸入偽藥或禁藥者，處二年以上十年以下有期徒刑
    ，得併科一萬元以下罰金」，第七十三條第一項「明知為偽藥或禁藥，而販賣者
    ，處一年以上七年以下有期徒刑，得併科五千元以下罰金」，經修正後分別改為
    藥事法第八十二條第一項「製造或輸入偽藥或禁藥者，處七年以下有期徒刑，得
    併科新台幣十五萬元以下罰金」及第八十三條第一項「明知為偽藥或禁藥而販賣
    者，處五年以下有期徒刑，得併科新台幣十萬元以下罰金」，被告未經核准擅自
    自香港輸入附表編號一至十四及十六至三十九之藥品，係於七十四年至八十三年
    間，其連續之數行為跨越新舊法，惟其最後行為既在新法施行後，自應適用新法
    ，不生比較新舊法問題（最高法院二十九年上字第三八六六號判例參照）。又被
    告於七十四年間起至八十三年間止於市場販賣附表所示之藥品，販賣行為雖亦跨
    越新舊法，惟如前所述，當然應適用新法即藥事法第八十三條第一項規定，亦不
    生新舊法比較問題。核被告前開所為係犯藥事法第八十二條第一項之輸入禁藥罪
    及同法第八十三條第一項之販賣禁藥罪。另被告意圖牟利，於八十五年四月間，
    在前開市場內向不詳姓名之外省人購附表編號十五所示藥品販賣之所為，係犯藥
    事法第八十三條第一項之販賣禁藥罪。被告先後多次輸入禁藥及販賣禁藥之犯行
    ，時間緊接，方法相同，且所犯構成要件相同，顯各係基於概括之犯意反覆為之
    ，均為連續犯，應各以一罪論。被告所犯上開輸入禁藥罪及販賣禁藥罪間有方法
    結果之牽連關係，為牽連犯，應從較重之輸入禁藥罪論處。
三、原審據以論罪科刑，固非無見，惟被告右揭犯行係起自七十四年六月二十三日，
    迄於八十三年十二月二十三日止已如前述，原判決認係起於七十八年，迄於八十
    一年，就犯罪時間之認定與卷內證據不符，且就行為之次數未詳為認定，亦有未
    洽。再者，被告行為雖跨越新舊法，惟係連續犯之一部，不生新舊法比較問題，
    已如前述，原判決誤認犯罪時間，進而比較新舊法，亦有不當。被告上訴意旨否
    認犯行，固無理由，惟原判決既有可議，自應由本院撤銷改判。爰審酌被告係以
    跑單幫為業，對於未經主管機關核准輸入之藥品，對人體健康可能產生之不良影
    響應有認識，竟為小利擅自予以輸入並於市場販售，影響國人身心健康，惟念及
    其係市場小販，僅為賺取小利，一時失慮犯此犯行，且所得有限，事後亦坦承部
    分犯行，態度良好等一切情狀，量處如主文第二項所示之刑。至扣案之如附表所
    示之物，係被告所有，已經其自承在卷，且為供犯罪所用之物，應依刑法第三十
    八條第一項第二款宣告沒收。
四、被告雖自香港輸入上開大陸藥品，被告其自承係分三十七次輸入，且經本院函請
    鑑定上開藥品查獲時之完稅價格亦僅三萬四千三百五十四元，有財政部高雄關稅
    局函文在卷可憑，是縱令係一次輸入亦未超過緝獲時之完稅價格計算新台幣十萬
    元，從而並無觸犯懲治走私條例罪責之問題；又被告於前審審理中已否認禁藥係
    與大陸酒一起販賣情事，是本件販賣大陸藥品部分與被告已經判決之販賣大陸酒
    之部分無實質上或裁判上一罪之關係，併此敘明。
據上論斷，應依刑事訴訟法第二百九十九條第一項前段，藥事法第八十二條第一項、
第八十三條第一項、刑法第十一條前段、第五十五條、第五十六條、第三十八條第一
項第二款，判決如主文。
本案經檢察官林應華到庭執行職務
中    華    民    國     九十一     年       一       月     十七     日
                              臺灣高等法院高雄分院刑事第四庭
                                  審判長法官  陳吉雄
                                        法官  張意聰
                                        法官  李嘉興
右正本證明與原本無異。
如不服本判決，應於判決送達後十日內向本院提出上訴狀，其未述理由者並應於提
出上訴狀後十日內向本院補提理由書（應附繕本)。
                                      書記官  呂素珍
中    華    民    國     九十一     年       一       月     二十一   日
附錄：本判決論罪科刑法條：
藥事法第八十三條第一項
明知為偽藥或禁藥，而販賣、供應、調劑、運送、寄藏、牙保、轉讓或意圖販賣而陳
列者，處五年以下有期徒刑，得併科新臺幣十萬元以下罰金。
藥事法第八十二條第一項
製造或輸入偽藥或禁藥者，處七年以下有期徒刑，得併科新臺幣十五萬元以下罰金。
                                                                        Ｄ
